臺灣高等法院民事判決
110年度重上更一字第186號
上  訴  人  廣豐實業股份有限公司
法定代理人  賀錫敬  
訴訟代理人  陳志雄律師
被上訴人    香港商戴德梁行不動產投資顧問有限公司台灣分公
            司
法定代理人  顏炳立  
訴訟代理人  楊金順律師
複  代理人  方志偉律師
上列當事人間請求損害賠償事件，上訴人對於中華民國108年3月
21日臺灣臺北地方法院107年度重訴字第727號第一審判決提起上
訴，經最高法院第一次發回更審，本院於111年2月8日言詞辯論
終結，判決如下：
    主      文
原判決廢棄。
被上訴人應給付上訴人新臺幣壹仟萬元，及自民國一百０七年五
月十五日起至清償日止，按年息百分之五計算之利息。
第一、二審及發回前第三審訴訟費用均由被上訴人負擔。
本判決所命給付，於上訴人以新臺幣參佰參拾肆萬元供擔保後得
假執行。但被上訴人如以新臺幣壹仟萬元預供擔保，得免為假執
行。
    事實及理由
壹、程序部分：
    上訴人法定代理人原為邱文達，嗣變更為賀錫敬，並於民國
    110年10月8日具狀聲明承受訴訟（見本院卷第21至28頁），
    核無不合，應予准許。
貳、實體部分：
一、上訴人主張：伊於106年8月間以高額報酬，委任被上訴人處
    理臺北市○○區○○路0段207號13樓、207之1號13樓建物、車位
    及其基地（下稱系爭房地）之標售事宜（下稱系爭委託售屋
    契約）。被上訴人本於不動產仲介經紀業之專業知識經驗，
    負有調取建物竣工圖以確認系爭房地現況，並協助伊完成買
    賣及點交之義務。乃其於標售前，未盡善良管理人之注意義
    務，確實查明系爭房地之游泳池（下稱系爭游泳池）係明顯
    異常之違建，予伊必要之諮詢協助，致伊未發現該違建瑕疵
    即簽訂買賣契約（下稱系爭買賣契約），出售予訴外人丁健
    益。嗣因解除契約遭求償新臺幣（下同）5285萬2500元而受
    損害。被上訴人違反系爭委託售屋契約之主給付或附隨義務
    等情。爰依民法第544條規定，一部求為命被上訴人給付100
    0萬元，並自起訴狀繕本送達翌日（即107年5月15日）起計
    付法定遲延利息之判決（原審為上訴人敗訴之判決，上訴人
    提起上訴）。嗣於本院審理中，主張系爭委託售屋契約亦有
    居間仲介關係，被上訴人未予伊必要諮詢協助，違反不動產
    經紀業管理條例第24條、第24條之2第4款所定義務，故追加
    以不動產經紀業管理條例第26條第1項、民法第227條第1項
    為其訴之依據，請求擇一為有利之判決。並上訴聲明：㈠原
    判決廢棄。㈡被上訴人應給付伊1000萬元，及自起訴狀繕本
    送達翌日（即107年5月15日）起至清償日止，按年息5%計算
    之利息。㈢願供擔保請准宣告假執行。
二、被上訴人則以：伊僅為受任處理標售系爭房地之顧問，並非
    系爭買賣契約之仲介或經紀人，無不動產經紀業管理條例之
    適用。上訴人於86年間買入系爭房地時，即存在系爭游泳池
    ，其於系爭買賣契約後附不動產說明書（下稱系爭說明書）
    ㈥4.「有無違建或禁建情事」欄位勾選「無」，並未委任或
    授權伊調取建物竣工圖或查明系爭房地有無違建，伊處理標
    售事務並未違反善良管理人之注意義務。又上訴人與丁健益
    合意解除系爭買賣契約並給付補償金，與系爭房地有無違建
    無關等語置辯。並答辯聲明：㈠上訴駁回。㈡如受不利判決，
    願供擔保請准宣告免為假執行。
三、兩造不爭執事項（見本院卷第106至107頁）：
　㈠坐落臺北市○○區○○段○小段353、353-2、353-3（應有部分各
    萬分之308）、443、443-1（應有部分各11萬7500分之454）
    地號土地，及其上2341、2353（應有部分均為全部）、1292
    （應有部分47分之2）建號建物（門牌臺北市○○區○○路0段00
    0號13樓、207之1號13樓，含189號地下室坡道機械車位，即
    系爭房地），於竣工圖並無游泳池之設置，系爭房地於86年
    7月14日以86年6月19日買賣為原因登記為上訴人所有（見本
    院108年度重上字第346號卷〈下稱前審卷〉第234至249頁、第
    417至419頁）。
  ㈡上訴人於106年8月間以口頭約定之方式，委託被上訴人標售
    系爭房地，約定委任報酬為300萬元（即系爭委託售屋契約
    ），被上訴人嗣於106年8月21日至系爭房地進行現勘，在此
    之前，系爭房地內已設有違章建築之系爭游泳池。
  ㈢被上訴人依系爭委託售屋契約，代理上訴人辦理系爭房地之
    第一次（106年9月15日）、第二次（106年10月6日）公開標
    售相關事宜（見原審卷第187、215至225、227至237頁），
    並曾提供系爭說明書予上訴人，由上訴人所屬職員於系爭說
    明書㈥⒋之「有無違建或禁建情事」項下勾選「無」（見原
    審卷第23至43、121至127、145至147頁）。
  ㈣丁健益於系爭房地第二次公開標售時以2億9880萬元得標，於
    106年10月26日與上訴人使用被上訴人擬訂之契約書，就系
    爭房地簽訂不動產買賣契約書（見原審卷第23至43頁，即系
    爭買賣契約）。於此之前，被上訴人未曾調取系爭房地之竣
    工圖或告知上訴人系爭游泳池為違章建築。
  ㈤丁健益於106年11月1日寄發如原審卷第163頁所示之電子郵件
    予被上訴人，提及：「因建物現況與伊至建管處申請之相關
    圖說（如竣工圖等）有極大落差……，擔心於未來使用上是否
    會衍生相關問題（如泳池與現況之結構是否有安全上之疑慮
    、於正常使用上是否會遭受其他住戶或管委會之限制、甚至
    未來會不會受相關主管機關的糾舉，要求伊拆除泳池，恢復
    成竣工圖之情況或有產生罰鍰等情事），請向賣方（即上訴
    人）轉達於伊第二期款付款前，提供伊建物本身無結構或使
    用上安全疑慮之相關證明……以讓本買賣案能順利進行。」等
    語。
  ㈥上訴人於106年11月2日寄發如前審卷第135至140頁所示之不
    動產顧問委託合約書予被上訴人，兩造迄因系爭游泳池相關
    爭議而未在其上簽名用印（見前審卷第425頁）。
  ㈦丁健益原已給付上訴人系爭買賣契約第一、二期價款計5976
    萬元，而上訴人於106年11月21日與丁健益簽訂和解協議（
    下稱系爭協議），第一條約定：「甲（即上訴人）乙（即丁
    健益）雙方雖無買賣契約第十條之相關情事，惟合意於106
    年11月21日解除買賣契約，甲方同意支付乙方5285萬2500元
    之補償金（下稱系爭補償金），並無息返還已自乙方收取之
    部分買賣價款5976萬元。」等語。
  ㈧上訴人已依系爭協議給付丁健益系爭補償金5285萬2500元（
    見原審卷第45至51、53至55頁）。   
四、本院之判斷：
  ㈠按受任人處理委任事務，應依委任人之指示，並與處理自己
    事務為同一之注意，其受有報酬者，應以善良管理人之注意
    為之。受任人因處理委任事務有過失所生之損害，對於委任
    人應負賠償之責。民法第535條、第544條分別定有明文。所
    謂善良管理人之注意，係指依交易上一般觀念，認為有相當
    知識經驗及誠意之人所具有之注意。
  ㈡被上訴人處理系爭委託售屋契約，是否違反善良管理人注意
    義務？
  ⒈經查，系爭房地於竣工圖並無游泳池之設置，上訴人於86年
    間購入系爭房地，並於86年7月14日以86年6月19日買賣為原
    因登記為上訴人所有時，系爭房地即存在系爭游泳池。而上
    訴人於106年8月間與被上訴人成立系爭委託售屋契約，委託
    被上訴人標售系爭房地，被上訴人嗣於106年8月21日至系爭
    房地進行現勘，在此之前，系爭房地內已設有違章建築之系
    爭游泳池等情，為兩造所不爭執（見兩造不爭執事項㈠、㈡）
    ，堪信為真實。又系爭游泳池是否為違建，非肉眼即可辨識
    （見本院前審卷第263頁），此由被上訴人為專業不動產投
    資顧問公司，營業項目包括不動產仲介經紀業（見原審卷第
    91頁），仍須調取竣工圖核對，始得查悉違建即明，考諸證
    人即上訴人業務林黛芬證稱：系爭房地是伊與被上訴人職員
    聯繫，系爭說明書是伊填寫，106年10月6日第2次標售後，
    被上訴人傳給伊授權書申請竣工圖，直到10月30日丁健益收
    到竣工圖，伊才知道有違建問題（見原審卷第274至276頁）
    ；協助上訴人與丁健益洽談和解之證人余祈霖證稱：上訴人
    法定代理人邱文達與丁健益，伊剛好都認識，邱文達一開始
    否認違建，表示公司不怕訴訟，後來他發現好像真的違建，
    才要伊去跟對方和談等語（見原審卷第268、272頁），佐以
    林黛芬於106年10月27日向李育洺（被上訴人投資部資深經
    理，從事仲介業務）表示：「內部的裝璜設計皆是室內裝修
    （在原權利範圍的使用面積內）……不涉及二工或違建。」（
    見原審卷第313頁）等情，可認上訴人主張其原不知系爭游
    泳池為違建乙情，應屬可採。
  ⒉上訴人於106年8月間口頭委託被上訴人標售系爭房地，與被
    上訴人成立委任契約。被上訴人於標售前，為查明系爭房地
    現況，已派員至現場入內履勘，其為不動產投資顧問公司，
    受300萬元高報酬處理系爭房地標售事務，依交易上一般觀
    念，應具有相當專業知識經驗，自應以善良管理人之注意，
    本於忠實義務及誠信原則，處理系爭委託售屋契約所定工作
    內容，即以專業素養提供上訴人諮詢不動產顧問服務、相關
    建議、協助上訴人與交易相對人簽署不動產買賣契約及後續
    產權移轉點交等事務。惟依卷附勘查日期108年3月7日不動
    產估價報告書，一般市場上流通之不動產，其上游泳池多規
    劃為社區內之公共設施，置於地下室、一樓或空地上，系爭
    游泳池設在頂樓室內，長約12.61公尺、寬約7.1公尺，面積
    約89.53平方公尺，14樓為游泳池平面，13樓為游泳池體及
    其他濾水及加熱機房，實屬特殊裝璜、設計的產品等情（見
    本院前審卷第206頁）；及李育洺證稱：伊係本件承辦人，
    負責帶人去現場看屋2、3次，伊與林黛芬於開標前，有向管
    委會申請平面圖即結構圖，但看不出有無游泳池等語（見原
    審卷第286、288頁）之間接事實及證據，堪認系爭游泳池為
    系爭房地之異常設施，以被上訴人應具備之專業素養，就系
    爭游泳池是否屬室內合法建築，難謂毫無疑慮，自應建議上
    訴人申請建物竣工圖加以查明確認。
  ⒊被上訴人於標售前，為查明系爭房地現況，代上訴人委任戴
    德梁行不動產估價師事務所進行估價（見本院前審卷第141
    至185頁）。觀諸其估價報告，竟依委託者要求，未入內現
    勘（見本院前審卷第159頁），並就系爭游泳池未置一詞，
    被上訴人未察覺有異，難認已本於忠實義務及誠信原則履行
    受任事務。再稽諸被上訴人擬定之系爭買賣契約第6條第2項
    記載，上訴人於簽約前應將包含建物竣工圖等買賣標的相關
    資料揭露予丁健益知悉參考（見原審卷35頁）；佐以李育銘
    證述：丁健益於投標前，即反應要申請竣工圖等詞（見原審
    卷287頁）；林黛芬證稱：被上訴人於106年10月6日第2次標
    售後，要求伊協助出具授權書向建管處調閱不動產相關圖面
    ，丁健益於106年10月30日（簽約後）收到竣工圖，發現與
    現實狀況有差異，伊始知有違建等語（見原審卷276頁）。
    可知被上訴人知悉簽訂系爭買賣契約前，應備妥建物竣工圖
    供買方查核，且系爭房地有無違建，經由建物竣工圖比對現
    況可明，自應建議及協助上訴人先行備妥建物竣工圖，確實
    查明確認系爭房地有無違建，以盡善良管理人注意義務。惟
    李育洺證稱：申請竣工圖的時候還沒簽約，拿到竣工圖的時
    已經簽約（見原審卷第288頁）；證人即被上訴人投資部主
    任陳威霖證稱：系爭說明書是伊傳給林黛芬，伊跟林黛芬溝
    通系爭說明書時，並沒有去過系爭房地內部，就是請林黛芬
    協助確認不動產是否有漏水或增建等語（見原審卷第221、2
    82頁），可知被上訴人並未建議上訴人先行備妥建物竣工圖
    ，協助確實查明系爭房地有無違建，應認未本於忠實義務及
    誠信原則履行受任事務。
  ⒋據上，上訴人主張：被上訴人本於專業知識經驗，應建議及
    協助其調取建物竣工圖，卻未為之，致未察覺系爭游泳池屬
    於違建，未盡善良管理人之注意義務等情，核屬可採。此不
    因上訴人誤認系爭房地無違建，即得免除被上訴人建議調取
    建物竣工圖並協助查明之義務。堪認被上訴人處理系爭委託
    售屋契約之委任事務有過失。
  ㈡上訴人依民法第544條規定，請求被上訴人賠償1000萬元，有
    無理由？
  ⒈丁健益原已給付上訴人第一、二期價款5976萬元，嗣於106年
    11月21日與上訴人簽訂系爭協議，合意於106年11月21日解
    除系爭買賣契約，收取系爭補償金5285萬2500元，並無息取
    回買賣價款5976萬元，為兩造所不爭（見兩造不爭執事項㈦
    、㈧），考諸丁健益於106年11月1日向李育洺表示：建物現
    況與相關圖說（如竣工圖）有極大落差，擔心泳池與現況結
    構有安全上疑慮，正常使用會遭受其他住戶或管委會之限制
    ，甚至主管機關要求拆除（見原審卷第163頁）；同年月3日
    復要求連續5日每日進入系爭房地1小時或1日進入6小時檢視
    釐清買賣契約爭議部分（見原審卷第167頁），嗣提出簡報
    ，亦質疑系爭房地涉及擅自變更建築物用途，破壞原有建築
    物結構，可能損害住戶或鄰居而有法律責任等項（見本院前
    審卷第427至441頁），再審諸林黛芬於106年11月17日透過
    訴外人楚小葵，請余祈霖與丁健益溝通協調和解協議，傳達
    擬賠償之金額5079萬6000元，包含買方律師執行業務所得74
    7萬元及綜合所得稅等情（見本院前審卷第449至450頁）；
    余祈霖證稱：邱文達找伊與丁健益協調解約的事情，本來律
    師建議丁健益按照合約走完，再向上訴人請求賠償價金三成
    9000多萬元，伊跟丁健益說違建是事實，買房的目的不是獲
    利，可否退讓一下，丁健益才同意以和解協議所載金額和解
    等語（見原審卷第268至272頁），佐以系爭買賣契約第10條
    第1項第2款約定，未違約之一方得請求違約方賠償以買賣價
    款之30%計算之違約金（即8964萬元，298,800,000× 30%）
    ，可知上訴人確因系爭游泳池違建，得悉丁健益欲請求賠償
    ，為降低損失而簽訂系爭協議，與丁健益合意解除系爭買賣
    契約並為系爭補償，上訴人主張系爭協議記載：「甲（即上
    訴人）乙（即丁健益）雙方雖無買賣契約第十條之相關情事
    」等語，係為隱藏違約賠償之真意，尚非全然無稽。
  ⒉被上訴人處理系爭委託售屋契約之委任事務有過失，未本於
    專業知識經驗，建議及協助上訴人先調取建物竣工圖，核對
    系爭房地現況，致上訴人未發現系爭游泳池違建，於系爭說
    明書勾選無違建，嗣因此與丁健益合意解除系爭買賣契約，
    給付系爭補償金5285萬2500元，自受有損害。上訴人依民法
    第544條規定，一部請求被上訴人賠償其中1000萬元，核屬
    有據。被上訴人辯稱：系爭補償金與系爭游泳池之違建無涉
    云云，並不可採。而上訴人與丁健益為系爭協議，是否通知
    被上訴人，亦不影響前揭損害之認定，附此指明。
  ㈢上訴人依民法第544條、不動產經紀業管理條例第26條第1項
    、民法第227條第1項規定，請求擇一為有利之判決。其依民
    法第544條規定為請求，既屬有據，其餘不動產經紀業管理
    條例第26條第1項、民法第227條第1項部分，爰不予審究，
    附此敘明。
五、綜上所述，上訴人依民法第544條之規定，請求被上訴人給
    付1000萬元，及自起訴狀繕本送達翌日即107年5月15日（於
    107年5月14日送達，見原審卷第65頁之送達證書）起至清償
    日止，按年息5%計算之利息，自屬正當，應予准許。從而，
    原審為上訴人敗訴之判決，尚有未洽。上訴論旨指摘原判決
    不當，求予廢棄改判，為有理由。爰廢棄改判如主文第2項
    所示。又兩造均陳明願供擔保宣告准免假執行，經核均無不
    合，爰分別酌定相當擔保金額准許之。
六、本件事證已臻明確，兩造其餘之攻擊或防禦方法及所用之證
    據，經本院斟酌後，認為均不足以影響本判決之結果，爰不
    逐一論列，附此敘明。
七、據上論結，本件上訴為有理由。依民事訴訟法第450條、第 
    78條、第463條、第390條第2項、第392條第2項，判決如主
    文。
中　　華　　民　　國　　111 　年　　2 　　月　　22　　日
                  民事第十四庭  
                        審判長法  官  蔡和憲
                              法  官  周珮琦
                              法  官  周群翔
正本係照原本作成。
如不服本判決，應於收受送達後20日內向本院提出上訴書狀，其
未表明上訴理由者，應於提出上訴後20日內向本院補提理由書狀
（均須按他造當事人之人數附繕本）上訴時應提出委任律師或具
有律師資格之人之委任狀；委任有律師資格者，另應附具律師資
格證書及釋明委任人與受任人有民事訴訟法第466 條之1第1項但
書或第2項所定關係之釋明文書影本。
中　　華　　民　　國　　111 　年　　2 　　月　　23　　日

                              書記官  秦千瑜